台灣高等法院民事判決　九十年度上字第二四四號
　　　上　訴　人　甲○○
　　　被 上 訴人　乙○○
右當事人間請求損害賠償事件，上訴人對於中華民國八十九年十二月二十一日台灣新
竹地方法院八十九年度訴字第三０七號第一審判決提起上訴，本院判決如左：
    主    文
原判決關於駁回上訴人後開第二項之訴部分，及該部分假執行之聲請，並訴訟費用之
裁判廢棄。
被上訴人應給付上訴人新台幣壹拾壹萬零捌佰伍拾元，及自民國八十八年五月三十日
起至清償之日止，按週年利率百分之五計算之利息。
其餘上訴駁回。
第一、二審訴訟費用，由被上訴人負擔百分之五，餘由上訴人負擔。
本判決命被上訴人給付部分，於上訴人以新台幣參萬柒仟元為被上訴人預供擔保後得
假執行。
    事    實
甲、上訴人方面：
一、聲明：
  (一)原判決廢棄。
  (二)被上訴人應給付上訴人新台幣  (下同)二百零九萬七千二百二十一元，及自起訴
    狀繕本送達翌日起算至清償日止，按年息百分之五計算之利息。
二、陳述：除與原判決記載相同者，茲引用外，補陳略稱：
  (一)本件被上訴人行經事故現場時，未先暫停即強行左轉進入新和路，被上訴人顯已
    違反前揭條文之規定，自不得謂其無過失；被上訴人之過失行為亦經台灣新竹地
    方法院刑事庭八十八年竹交簡字第三○號判決，以過失傷害罪，判處有期徒刑五
    個月確定。
  (二)台灣省竹苗區車輛行車事故鑑定委員會所作成之鑑定意見書與台灣省車輛事故委
    員會覆議意見書，就本件之鑑定意見，卻為不同之認定；然相較兩次鑑定報告之
    內容及兩造於歷次庭訊之筆錄，即可見覆議意見書事實及路權歸屬之認定，顯有
    違誤，且被上訴人確有過失侵權之情事。
  (三)本件上訴人所駕駛之HF-001車輛於事故當時已進入交叉路口，且由台灣省政府公
    路警察大隊第一分隊南寮分隊交通事故現場草圖觀之，上訴人所駕駛之HF-001車
    輛於事故當時已進入交叉路口，此由上訴人之煞車痕跡即可斷定；且由事故現場
    圖及被上訴人自承，其所駕駛之汽車前方有一自小客車，更可知被上訴人之車輛
    於事故當時根本未抵達交叉路口中心處。
乙、被上訴人方面：
一、聲明：駁回上訴。
二、陳述：除與原判決記載相同者，茲引用外，補陳略稱：
  (一)本件車禍之肇事原因實屬上訴人，當時被上訴人沒有直接衝出來，他們是同時到
    達路口，就本件而言被上訴人並無過失。
  (二)當時被上訴人並沒有從小轎車前面轉彎進去，且依被上訴人的車身高度，上訴人
    應該可以明顯的看到其車子，另當天是下雨天，警員當埸並未量所謂的煞車痕跡
    。
  (三)本件車禍是我先左轉後，上訴人才撞我的右後方。
    理    由
一、本件上訴人起訴主張：被上訴人係聯芳交通企業有限公司職業大貨車司機，為從
　　事業務之人，於民國 (下同) 八十七年十二月十四日晚上七時許，駕駛車牌號碼
　　為ＦＩ－八五八號營業大貨車沿台十五線由北往南方向內側行駛，行經台十五線
　　六五公里又三百公尺無號誌交叉路口（位於新竹縣新豐鄉境內）欲左轉往新庄子
　　方向行駛時，本應注意汽車行駛至交叉路口，左轉彎時應行至交叉路口中心處左
　　轉，不得占用來車道搶先左轉，且轉彎車應暫停讓直行車先行，以預防危險之發
　　生，而依當時情形又無不能注意之情形，竟疏於注意其對向來車即貿然左轉，適
　　有被上訴人駕駛車牌號碼為ＨＦ－○○一號曳引車沿台十五線由南往北方向行經
　　此交叉路口，遇此狀況煞車不及而撞及被上訴人駕駛之上開車輛右後側車廂，致
　　上訴人受有胸十二椎壓迫性骨折及左上眼瞼瘀傷之傷害，因而依民法第一百八十
　　四條、第一百九十三條、第一百九十五條規定，訴請被上訴人給付醫藥費五千五
　　百元、看護費二萬五千元、工作損失一百四十四萬元、車輛毀損修理費一十萬一
　　千七百一十元、慰撫金五十萬元等費用。
二、被上訴人則以：上訴人於警訊中供陳該車禍無人傷亡，上訴人多日後始提傷害告
    訴，其傷害並非車禍所造成，上訴人駕車行駛至肇事現場交叉路口時，疏於注意
    前有左轉車輛，也未煞車，直接撞及被上訴人後車廂，為上訴人過失，非被上訴
    人過失，縱被上訴人有過失，則主張過失相抵，否認上訴人所支出之看護費、醫
    藥費等費用，上訴人主張之精神慰藉金則太高而不合理等語置辯。
三、被上訴人因本件車禍被訴業務過失傷害一案，固經原法院以八十八年度竹交簡字
    第三十號刑事判決判處有期徒刑五月確定，業經本院調閱上開刑事案卷查明屬實
    ，惟查上訴人所請求其車輛因本次被上訴人之過失遭毀損，支出修理費用十萬一
    千七百一十元部分，因刑法上之毀損罪並無處罰過失毀損之行為，是上訴人之汽
    車雖因本件交通事故而受損，然被上訴人因其過失致上訴人汽車受損之行為，並
    不構成犯罪，依刑事訴訟法第四百八十七條第一項規定，該汽車之損害即不在因
    「犯罪而受損害」之範圍內，依法不得提起附帶民事訴訟，故上訴人提起本件附
    帶民事訴訟請求被上訴人給付汽車損害一十萬一千七百十一元部分，為不合法，
    應駁回之。
四、經查被上訴人於上述時地欲左轉往新庄子方向行駛時，本應注意汽車行駛至交叉
    路口，左轉彎時應行至交叉路口中心處左轉，不得占用來車道搶先左車，且轉彎
    車應暫停讓直行車先行，以預防危險之發生，而依當時情形又無不能注意之情形
    ，竟疏於注意其對向來車即貿然左轉，而發生與上訴人所駕駛之車輛發生車禍，
    致上訴人受傷之事實，已據上訴人於警訊、偵查、原法院簡易庭及刑事庭審理時
    指訴甚詳，並經本院調閱上開刑事卷查明屬實，復有道路交通事故調查表、現場
    照片、驗傷診斷書等附於上開刑事卷可稽（見台灣桃園地方法院檢察署八十八年
    度偵字第二九八八號卷第三頁至第九頁、八十八年度他字第二五○號卷第三頁至
    第五頁）。被上訴人雖否認伊有何過失，並辯稱上訴人於警訊時陳稱並無人員傷
    亡等語，事隔多日始又具狀告訴被上訴人傷害，則所稱傷害顯非因本件交通事故
    所造成云云。惟查：(1)本件交通事故發生後，於該肇事之交叉路口中心處偏北方
    約三點三公尺處遺有碎落物等情，有前開道路交通事故調查報告表及現場照片在
    卷可稽  (見上開偵查卷)，是本件車輛碰撞之地點應在該碎落物散佈處附近，由
    此可見，上訴人駕駛車輛（直行車）進入上開肇事之交叉路口時，被上訴人所駕
    車輛（轉彎車）尚未抵達該路口之中心處，被上訴人尚未行至交叉路口中心處即
    貿然搶先左轉以致發生本件碰撞事故甚明，按「汽車行駛至交叉路口，其行進、
    轉彎，應依左列規定：‧‧‧四、左轉彎時，‧‧‧行至交叉路口中心處左轉，
    並不得占用來車道搶先左轉。‧‧‧六、轉彎車應讓直行車先行，但直行車尚未
    進入交叉路口，而轉彎車已達中心處開始轉彎，直行車應讓轉彎車先行‧‧‧」
    ，道路交通安全規則第一百零二條第一項第四款、第六款定有明文。本件被上訴
    人駕駛車輛既領有合法駕照，自當知稔遵守上開注意規定以預防危險之發生，且
    當時天候雖有雨，然夜間有照明設備，道路舖設柏油、無缺陷、無障礙物等情，
    亦有上開道路交通事故調查報告表在卷可按，顯無不能注意之情事，乃被上訴人
    竟疏於注意上開規定即貿然左轉以致肇事，其就本件車禍事故應負過失責任，委
    無可辭。(2)上訴人因本件碰撞而自所駕車內彈起，左眼瞼碰撞車窗門把後又重重
    坐落，以致受有胸十二椎壓迫性骨折、左上眼瞼瘀傷等傷害之事實，業據上訴人
    指訴歷歷，並有敏盛綜合醫院大園分院診斷証明書附卷足憑  (見上述偵查卷)；
    至於上訴人於警訊時陳稱「沒有傷亡」等語，係因事故發生之初，僅稍感不適，
    及至當日返家沐浴時，胸椎壓迫性骨折等傷害始漸漸湧現等情，亦據上訴人陳稱
    在卷，按胸椎壓迫性骨折之症狀本有可能於受壓後一段時間始漸行呈現，且上訴
    人係於八十七年十二月十五日即就醫診治，亦有上開診斷証明書及大園分院八十
    八年六月八日敏園字第八八○○一八號函附卷足憑 (見原法院八十八年度簡上字
    第四三號刑事卷第二十五頁) ，上訴人就診時間與八十七年十二月十四日晚上七
    時許本件車禍發生時點，緊密連接，益見上訴人指訴因本件車禍而受有上開傷害
    等情，顯非誣陷。被上訴人因上述過失致上訴人受傷，其有過失甚為明確，復經
    原審將本件事故發生之原因送請台灣省竹苗區車輛行車事故鑑定委員會鑑定結果
    ，亦認被上訴人就本件事故之發生確有左轉時超車不當之過失，有該委員會之鑑
    定意見書一份附卷可稽（見原審卷第二十一頁至第二十三頁）。(3)上訴人既確實
    因本件車禍而受有胸十二椎壓迫性骨折、左上眼瞼瘀傷之傷害，其與被上訴人違
    反上開注意規定即貿然左轉之過失行為間，有相當之因果關係，自堪認定，被上
    訴人上述辯解，尚難採信。
五、惟查依本件道路交通事故調查報告表所繪製之現場圖、二車撞及受損部位，及肇
    事後兩造車輛停放位置觀之，上訴人之車輛右前損壞，被上訴人之車輛右後方損
    壞，於該肇事之交叉路口中心處偏北方約三點三公尺處遺有碎落物，本件車輛碰
    撞之地點應在該碎落物散佈處附近，已如前述，足見上訴人違規行駛內側車道，
　　行經無號誌交叉路口，未讓貿然搶先左轉，而即將完成左轉之被上訴人車輛先行
　　，並擦撞其右後角，上訴人為有過失，此部分復經原審再送台灣省車輛行車事故
　　覆議鑑定委員會鑑定結果，亦同認此見解，有上述委員會之鑑定意見書可稽（見
　　原審卷第五十六頁、第五十七頁）。按汽車在雙向四車道行駛時，大型汽車除超
　　越同一車道之前車或準備左轉彎外，均不得在內側車道行使；又汽車行駛至交叉
　　路口，轉彎車應讓直行車先行，但直行車尚未進入交叉路口，而轉彎車已達中心
　　處開始轉彎，直行車應讓轉彎車先行，道路交通安全規則第九十八條第一項第一
　　款、第一百零二條第一項第六款分別定有明文。上訴人違反上揭規定違規行駛內
　　側車道，行經無號誌交叉路口，未讓即將完成左轉之被上訴人車輛先行，並擦撞
　　其右後角，就本件事故之發生顯然與有過失。雖台灣省竹苗區車輛行車事故鑑定
　　委員會鑑定結果與台灣省行車事故覆議鑑定委員會鑑定結果，該等意見書分別為
　　不同之認定，前者認定過失責任均為被上訴人，後者則認定系爭車禍僅上訴人有
　　過失，然相較兩次鑑定意見書之內容、兩造於歷次庭訊筆錄、上述現場圖、照片
　　及兩造車損狀況，綜合判斷之，應堪認定對於系爭車禍之發生，兩造均有過失。
六、按故意或過失，不法侵害他人之權利者，負損害賠償責任；又不法侵害他人之身
    體、健康、名譽或自由者，被害人雖非財產上之損害，亦得請求賠償相當之金額
    ；民法第一百八十四條第一項前段、第一百九十五條第一項前段著有明文。本件
    被上訴人因過失發生車禍，撞及上訴人之車輛，致上訴人受傷之行為，既經認定
    ，其對上訴人因而所受之損害，自應負賠償責任。茲所應審酌者，為上訴人所得
　　請求被上訴人賠償之金額，爰分述如左：
(一)醫療費五千五百元部分：
    上訴人主張其因本次車禍支出醫藥費乙節，業據提出診斷證明、醫療費明細及收
    據各一紙為證，除其中診斷證書費一千元，非治療上之支付，不應准許外，其餘
    醫療費四千五百元，依上訴人所受傷害及收據載明治療費別，自屬治療上之必要
    費用，應予准許。
(二)看護費五萬元部分：
    上訴人主張受傷後，自八十七年十二月十四日起兩個月，因受壓迫性骨折，日常
    生活、行動皆須人照料，需僱請看護，以一般醫院每月看護費二萬五千元計算，
    共支出看護費五萬元乙節，被上訴人對於看護費每月需二萬五千元之支出之事實
    ，固不爭執，此部份自堪信為真，但否認上訴人有支出看護費，然觀之上訴人之
    傷情為「胸椎第十二節壓迫性骨折」，其因而行動不便需他人協助，亦屬合理，
    惟上訴人主張需看護兩個月，本院就上訴人所提診斷書所載之受傷情形及僅門診
    就醫六次等情觀之，應以看護一個月為合理，逾此部分之看護，即屬無必要，從
    而上訴人請求被上訴人給付一個月之看護費二萬五千元，核屬正當，應准許之，
    逾此部分之請求，則屬無據，應駁回之。
(三)工作損失部分：
　　上訴人主張其因本次車禍受傷，無法上班工作，經醫囑應休養一年，以每月十二
　　萬元計算，共計損失一百四十四萬元等情，固據提出八十七年度扣繳憑單、八十
　　七年十月份運費明細等影本為證，上訴人主張其因此次車禍致一年無法工作乙節
　　，雖據提出診斷證明為證，惟觀諸該診斷證明書病名欄所載病名為「胸椎第十二
　　節壓迫性骨折」，醫師囑言欄所載為「患者於八七－一二－一五因上述原因在本
　　院門診就醫，接受背部支架固定，共門診就醫六次，胸椎壓迫性骨折一般需壹年
　　可完全復原」，經本院綜合判斷，認上訴人無法工作時間應以二個月較為適當，
　　從而其請求工作損失，應以二個月即二十四萬元為當，逾此部分之請求，即屬無
　　據，尚難准許。
(四)精神慰藉金五十萬元部分：
    查上訴人以駕駛大貨車為業，其因此次車禍需經復健治療，行動不便，其因受此
    傷害，肉體、精神確受極大痛若，本院斟酌實際情況，及兩造之身分、地位、經
    濟能力等，認為上訴人請求五十萬元，尚嫌過高，應予核減為十萬元，方屬公允
    ，逾此數額之請求，為無理由。
七、綜上所述，上訴人基於侵權行為之損害賠償請求權，請求被上訴人賠償醫療費用
    五千五百元、看護費用五萬元、工作損失一百四十四萬元、車輛修理費用一十萬
    一千七百一十元、慰撫金五十萬元，及均自起訴狀繕本送達之翌日起至清償日止
    ，按週年利率百分之五計算之利息，除車輛修理費之請求為不合法，不應准許外
    ，其餘請求僅其中關於醫療費四千五百元、看護費二萬五千元、工作損失二十四
    萬元、精神慰藉金一十萬元，合計三十六萬九千五百元部分，屬本件車禍所致之
    損害。惟按損害之發生或擴大，被害人與有過失者，法院得減輕賠償金額或免除
    之，民法第二百十七條第一項定有明文。本件車禍之發生上訴人亦與有過失，已
    如前述，本院經審酌兩造過失情節，認上訴人與被上訴人之過失比例為七比三，
    本件上訴人所受損害總金額為三十六萬九千五百元，依此比例計算，被上訴人應
    負擔之金額應為一十一萬零八百五十元，從而上訴人請求被上訴人給付一十一萬
    零八百五十元，及自起訴狀繕本送達之翌日即八十八年五月三十日起至清償之日
    止，按週年利率百分之五計算之利息，為有理由，應予准許。逾此部分所為之請
    求，其中車輛修理費之請求為不合法，其餘請求為無理由，均應駁回之。上訴人
    勝訴部分，上訴人陳明願供擔保，請准宣告假執行，經核於法並無不合，爰酌定
    相當擔保金額准許之。至於上訴人敗訴部分，其假執行之聲請失所附麗，應併予
　　駁回。原審就上開應准許部分，為上訴人敗訴之判決，並駁回其假執行之聲請，
　　尚有未洽，上訴意旨求予廢棄改判，為有理由，爰由本院予以廢棄改判如主文第
　　二項所示，並依聲請酌定相當之擔保金額，宣告假執行。至於上訴人之請求不應
　　准許部分，原判決為上訴人敗訴之判決，並駁回其假執行之聲請，經核於法並無
　　不合，上訴意旨求予廢棄改判，為無理由，應駁回其上訴。
八、本件事證已臻明確，兩造其餘主張及舉證，與判決結果無涉，無庸一一審酌，併
    予敘明。
九、據上論結，本件上訴為一部有理由，一部無理由，依民事訴訟法第四百五十條、
    第四百四十九條第一項、第七十九條但書、第四百六十三條、第三百九十條第二
    項，判決如主文。
中　　　華　　　民　　　國　　九十一　　年　　　二　　　月　　  五  　　日
　　　　　　　　　　　　　　 　民事第二庭
　　　　　　　　　　　　　　　　　 審判長法　官　尤　豐　彥
　　　　　　　　　　　　　　　　　　　　 法　官　翁　昭　蓉
                                         法　官　魏  麗  娟
右正本係照原本作成。
上訴人如不服本判決，應於收受送達後二十日內向本院提出上訴書狀，其未表明上訴
理由者，應於提出上訴後二十日內向本院補提理由書狀（均須按他造當事人之人數附
繕本）上訴時應提出委任律師或具有律師資格之人之委任狀；委任有律師資格者，另
應附具律師及格證書及釋明委任人與受任人有民事訴訟法第四百六十六條之一第一項
但書或第二項（詳附註）所定關係之釋明文書影本。
被上訴人不得上訴。
中　　　華　　　民　　　國　　九十一　　年　　　二　　　月　　  七  　　日
　　　　　　　　　　　　　　　　　　　　 書記官　曾　瓊　安
附註：
民事訴訟法第四百六十六條之一（第一項、第二項）：
對於第二審判決上訴，上訴人應委任律師為訴訟代理人。但上訴人或其法定代理人具
有律師資格者，不在此限。
上訴人之配偶、三親等內之血親、二親等內之姻親，或上訴人為法人、中央或地方機
關時，其所屬專任人員具有律師資格並經法院認為適當者，亦得為第三審訴訟代理人
。
